【裁判字號】    90,上訴,486
【裁判日期】    900605
【裁判案由】    違反毒品危害防制條例
【裁判全文】
臺灣高等法院高雄分院刑事判決                      九十年度上訴字第四八六號
    上訴人即被告  乙○○
    選任辯護人    葉武侯
右上訴人因違反毒品危害防制例案件，不服臺灣屏東地方法院八十九年度訴字第三七
號中華民國九十年二月十一日第一審判決（起訴案號：臺灣屏東地方法院檢察署八十
八年度偵字第七六四六號），提起上訴，本院判決如左：
    主  文
原判決撤銷。
乙○○連續販賣第一級毒品，累犯，處有期徒刑拾貳年，褫奪甲權捌年。
扣案之第一級毒品海洛因壹點壹捌甲克（淨重）沒收銷燬之。販賣毒品所用之行動電
話壹支及販賣毒品所得新臺幣貳萬元均沒收，其中販賣毒品所得新台幣貳萬元，如全
部或一部不能沒收時，以其財產抵償之。
    事  實
一、乙○○於民國八十二年間，因違反肅清煙毒條例案件，經法院判處有期徒刑三年
    六月確定，並於八十六年九月九日未經撤銷假釋執行完畢。惟仍不知悔改，竟意
    圖營利，而基於販賣第一級毒品之概括犯意，先向姓名、年籍不詳，綽號「阿宏
    」之成年男子買進第一級毒品海洛因後，利用其所有之第000000000號
    行動電話與張珮綾（現已改名張育瑄，以下仍稱：張珮綾）聯絡，而連續於(一)、
    八十八年九月初某日十三時許，在屏東縣屏東市○○路天甲廟（即玉皇宮）前，
    當場以新台幣（下同）五千元之價格，將買進之第一級毒品海洛因一小包販賣予
    張珮綾。(二)、同年十月三日，在前開同一地點，當場以五千元之價格，販賣第一
    級毒品海洛因一小包予張珮綾。(三)、同年十一月十六日十三時許，在右開同一地
    點，先由張珮綾交付一萬元價金予乙○○，並約定於同月十九日十三時交付毒品
    。嗣於同年十一月十九日十二時四十分許，乙○○先在屏東市○○路台糖糖廠內
    ，向綽號「宏仔」之男子購買毒品後，再於同日十三時二十分許，在前開天甲廟
    前，將一點八甲克之海洛因交付予張珮綾（由其不知情男友李金山陪同前往）。
    適乙○○將毒品交付於張珮綾時，為警當場查獲，並扣得張珮綾所購買之第一級
    毒品海洛因毛重一點八甲克（此部分毒品於張珮綾之另案中宣告沒收）；另自乙
    ○○之上衣口袋香煙盒內及皮帶拉鏈內扣得之海洛因毛重零點二甲克、一點二甲
    克（經鑑定後淨重壹點壹捌甲克）、供連絡販賣毒品事宜所用之行動電話一支。
二、案經高雄市政府警察局三民第二分局報請台灣屏東地方法院檢察署檢察官偵查起
    訴。
    理  由
一、訊據被告乙○○矢口否認有何販賣第一級毒品之犯行，辯稱：伊係由案外人丁中
    淵介紹而認識張珮綾，其後張珮綾來屏東找丁中淵，恰巧藥癮發作，丁中淵乃要
    求其替張珮綾止癮，因此，其有拿三次海洛因給張珮綾，但沒有任何代價，其並
    未販賣海洛因給張珮綾云云。經查：
(一)、被告確有於右揭時、地，連續三次販賣海洛因給張珮綾之事實業據被告於警訊時
    供承不諱（見警卷第三頁），經核與證人張珮綾（見警卷第七頁、偵卷第四至五
    頁、原審卷第五八頁）及李金山（見警卷第十一頁、偵卷第六頁）分別於警訊及
    偵查、原審審理中證述之情節相符，並有如事實欄所載之第一級毒品海洛因及行
    動電話一支扣案可憑。
(二)、被告雖於本院審理中翻異前供，並以首揭情詞為辯，然：
  1.被告與張珮綾前二次交易毒品時，均係在屏東市○○路天甲廟前以一手交錢、一
    手交貨方式當場為之等情，已經證人張珮綾於偵查（見偵卷第五頁背面）及原審
    法院審理（見原審卷第五八頁）中結證屬實。而被告與張珮綾間並沒有交情，也
    沒有糾紛存在，業經被告陳明在卷（見本院卷第三五頁），衡情張珮綾應無誣陷
    被告之必要，其所為證言堪予採信。又被告與張珮綾第三次為毒品交易時，被告
    係先於八十八年十一月十九日十二時四十分許，在屏東市○○路台糖糖廠內向綽
    號「宏仔」購買毒品後，再於同日十三時二十分許，在屏東市○○路天甲廟前將
    所購得之毒品中之一點八甲克交予張珮綾乙節，亦經被告於警訊及偵、審中自承
    在卷。然屏東市○○路台糖糖廠與自由路天甲廟兩地距離甚近，僅約數百甲尺耳
    ，有屏東市地圖影本一紙附卷可憑。是被告與張珮綾二人若確係合資向「阿宏」
    購買毒品，則該次交易何不一同前往？而竟於四十分鐘內，在同一市區分作兩地
    為之？是被告所辯，不僅於事實不符，且顯與常理有違，應係事後卸責之詞，不
    足採信。
  2.被告於偵查中亦承認有交付海洛因三次予張珮綾，並向張珮綾收取五千元二次，
    一萬元一次之事實（見偵卷第七頁），其雖稱係合資購買，並一起施用云云，但
    由張珮綾之前開指述可見，其均係向被告購買海洛因，並未提及有與被告合資購
    買，且亦否認有與被告一同施用海洛因一事（見原審卷第五八頁），且如被告係
    與張珮綾合資購買毒品，並一起施用，因施用毒品係違法之事，衡情，被告應尋
    找隱蔽之處所與張珮綾一起施用，以免被人發覺，應無約在為甲共場所之屏東市
    ○○路天甲廟前交付毒品之理；再者，被告於偵查及原審審理中均辯稱：係與張
    珮綾合資購買云云；於本院調查中則辯稱：「我經朋友丁中淵的介紹認識張珮綾
    ，張珮綾都是來找我朋友，因我朋友那陣子沒有吃藥，而張珮綾每次來屏東來找
    丁中淵，她因藥癮發作，丁中淵就找我要我給她止癮，所以我有拿了三次給她，
    我從未向她拿過錢」（見本院卷第三五頁），並稱：「三次（交易丁中淵）都不
    在場。丁中淵都是來找我，問我是否可以將我聯絡的電話給張珮綾，然後由張珮
    綾直接打電話與我聯絡」（見本院卷第三六頁），於本院審理中，又稱：丁中淵
    曾幫張珮綾代墊八十八年九月初那次的五千元（見本院卷第五七頁），前後辯解
    有明顯之差異存在，不足採信。從而其聲請傳訊丁中淵，因在此之前，被告並未
    提及丁中淵與本件有關，且就其前開供述，前後歧異，顯為卸責之詞，自無傳訊
    丁中淵必要。
(三)、被告於原審法院審理中雖就其警訊時之供詞，翻稱伊係遭警察毆打、撕破衣服後
    ，才在寫好的筆錄上簽名的，該筆錄並不實在云云（見原審卷第六一頁）。然遭
    人毆打並撕破衣服者，應於身體及衣服等處留有受傷及破損之痕跡，甚易為人察
    覺；且若被告確係遭人毆打後，迫於無奈方在不實之筆錄上簽名，則衡情應於被
    告遭司法警察逮捕後將之解送至檢察署訊問時，向檢察官吐露上情。惟被告於遭
    逮捕之次日解送至台灣屏東地方法院檢察署由檢察官訊問時，竟隻字未提遭警毆
    打及撕破衣服乙事，僅稱：「（警訊筆錄）部份不實在，因警方部分筆錄自己寫
    的。」（見偵卷第七頁），筆錄中亦未記載檢察官詢問被告身體受傷及衣物破損
    之情況。是被告於該時既未就其身體受傷及衣服破損等情請求檢察官加以調查；
    而被告於原審法院首次審理時亦未稱遭警刑求（見原審卷第第二二至二三頁），
    僅於原審法院最後審理期日空言翻稱曾遭刑求云云，並無所據，且與常情不符，
    實難予遽採。
(四)、又扣案粉末確係海洛因乙節，復有法務部調查局鑑定通知書一紙在卷可按（見原
    審卷第十三頁）。又販賣海洛因應受重刑，被告既為成年男子，受有高中教育，
    並有多次前科，有其前案紀錄表可參，如非其中有利可圖，豈有甘冒受重刑處罰
    之危險販賣海洛因予張珮綾之理，是其有營利之意圖甚為明顯。本件事證明確，
    被告犯行洵堪認定，應依法論科。又本件事證已臻明確，被告再聲請傳訊張珮綾
    ，因其已多次到庭，就本案為明確之陳述，自無再予傳訊之必要。再者，被告又
    聲請傳訊證人劉美絹以證明被告於八十八年十一月十六日下午一時許，因被告之
    父在高雄市聖功醫院進行切除腫瘤手術，而陪伴在旁，不可能如證人張珮綾稱於
    該時間在屏東市○○路與張珮綾見面，並收受張珮綾所交付一萬元，並提出診斷
    證明書一份為證；惟被告確有於八十八年十一月十六日下午一時許，與張珮綾在
    屏東市○○路見面之事實，除有張珮綾之指述外，被告在偵查中亦稱：「八十八
    年十一月十六日當天張珮綾有到屏東找我並拿一萬元叫我拿毒品，．．．」等語
    （見偵查卷第七頁），何況，住院治療之人係被告之父並非被告本人，且高雄市
    與屏東市相距並非很遠，以現代交通之方便，縱被告之父當日住院進行手術，但
    被告到院關心後再行離去（或先與張珮綾見面後，再至醫院關心其父病情），乃
    甚為輕易之事，是其聲請傳訊劉美絹亦無必要。
三、按海洛因係屬第一級毒品，毒品危害防治條例第二條第二項第一款定有明文。被
  告乙○○將其購入之第一級毒品海洛因，再分別以五千元、五千元及一萬元之價
    格，連續三次販售予張珮綾，核其所為係犯毒品危害防制條例第四條第一項之販
    賣第一級毒品罪。其先後三次販賣毒品之犯行，時間緊接，所為犯罪構成要件相
    同，顯係出於概括犯意反覆為之，為連續犯，爰依刑法第五十六條之規定論以一
    罪。其因販賣而持有毒品海洛因之低度行為，已為販賣之高度行為所吸收，不另
    論罪。再被告前因違反肅清煙毒條例案件，經法院判處有期徒刑三年六月確定，
    並於八十六年九月九日執行完畢，有台灣屏東地方法院檢察署刑案資料查註紀錄
    表及台灣高等法院被告全國前案紀錄表各一紙在卷可稽，其於受有期徒刑之執行
    完畢五年內，再犯最輕本刑為無期徒刑之本罪，應依刑法第四十七條規定論以累
    犯，除所犯法定本刑為無期徒刑及死刑部分不得加重外，罰金部分則依法加重其
    刑。本院審酌被告販賣毒品供他人施用，雖危害他人之身體，並造成該施用毒品
    之人之家庭問題，對於社會之危害性的不小，惟其販賣行為只有三次，各次販得
    金額均非鉅額，且其亦有施用毒品前科，衡情應係因施用毒品後，導致其謀生能
    力及意志減弱，又需長期支付購買毒品款項，因而小量販賣毒品以供作為購買自
    己施用所需毒品之費用，其行為雖有惡性，但究與為圖鉅額利益而大量走私或販
    賣毒品之人，尚屬有別，依其犯罪情節，客觀上足以引起一般人同情，認如量處
    最輕刑之無期徒刑，尚屬過重，爰依刑法第五十九條規定，減輕其法定刑。其犯
    罪情形同時有加重及減輕情形，應先加後減。
四、原審予以論罪科刑，固非無見，惟未於理由中敘明被告有何以有營利之意圖存在
    ，且本件如前所述，其販賣毒品數量不多，所得金額亦非鉅額，衡情認量處無期
    徒刑尚嫌過重，原審未審酌上開情節，而判處無期徒刑，亦有未洽，被告上訴意
    旨否認犯罪，雖無理由，惟原判決既有可議之處，應由本院予以撤銷改判。茲審
    酌被告有多項毒品前科、素行不良、為圖營利竟販賣成癮性及危害性甚大之第一
    級毒品海洛因予人施用，足以戕害他人身心乃家庭，並危害社會社秩序、販賣毒
    品之次數、販出之毒品數量不多，所得金額亦非鉅額，及其犯後態度等一切情狀
    ，爰量處如主文所示之刑，依其犯罪情形認有宣告褫奪甲權必要，並宣告褫奪甲
    權八年，以資懲儆。至扣案之第一級毒品海洛因共一點一八甲克（淨重），為查
    獲之毒品，爰依毒品危害防制條例第十八條第一項規定，為沒收銷燬之諭知（至
    由張珮綾處扣得之海洛因一點八甲克，因已於其案件中宣告沒收，故不在本案中
    一併宣告沒收銷燬）。又被告販賣第一級毒品海洛因予張珮綾所得之財物，合計
    共為二萬元；而扣案之行動電話一支，則為供被告犯罪所用之物（被告雖於本院
    審理中辯稱：扣案之行動電話並非其所有，惟其於警卷第四頁、偵卷第八頁訊問
    中均供稱：張珮綾係打扣案之行動電話與其聯絡，經核與張珮綾所述相符，足見
    扣案之行動電話應係被告所有無誤。另外，因行動電話之實際所有人，與電信局
    登記資料未必相符，為吾人日常所見，因此，無再就該號電話現登記於何人名下
    予以查詢必要），均應依同條例第十九條第一項之規定予以沒收，販毒所得二萬
    元部分，如全部或一部不能沒收時，則應以其財產抵償之。至其因鑑驗而耗用之
    毒品，既已滅失，爰不為沒收之宣告。
據上論結，應依刑事訴訟法第三百六十九條第一項前段、第三百六十四條、第二百九
十九條第一項前段，毒品危害防制條例第四條第一項、第十八條第一項前段、第十九
條第一項，刑法第十一條前段、第五十六條、第五十九條、第四十七條、第三十七條
第二項，判決如主文。
本案經檢察官陳惠珠到庭執行職務。
中    華    民    國      九十      年       六       月        五      日
                              臺灣高等法院高雄分院刑事第七庭
                                  審判長法官  王光照
                                        法官  黃壽燕
                                        法官  黃仁松
右正本證明與原本無異。
如不服本判決，應於判決送達後十日內向本院提出上訴狀，其未述理由者並應於提
出上訴狀後十日內向本院補提理由書（應附繕本)。
                                      書記官  郭蘭蕙
中    華    民    國      九十      年       六       月        七      日
附錄：本判決論罪科刑法條：
毒品危害防制條例第四條第一項
製造、運輸、販賣第一級毒品者，處死刑或無期徒刑；處無期徒刑者，得併科新台幣
一千萬元以下罰金。
                                                                        Ｑ


司法院資訊處製作；財團法人民間司法改革基金會備份。
